【裁判字號】    95,交聲,48
【裁判日期】    950324
【裁判案由】    交管條例聲異
【裁判全文】
臺灣板橋地方法院交通事件裁定          95年度交聲字第48號
原處分機關  交通部公路總局臺北區監理所
異  議  人
即受處分人  甲○○
上列受處分人即異議人因違反道路交通管理處罰條例案件，對於
交通部公路總局臺北區監理所民國94年8 月16日為之北監自裁字
第裁40-ZBB560110號裁決處分，聲明異議，本院裁定如下：
    主  文
原處分撤銷。
甲○○汽車行駛於高速公路，而不遵管制之規定，處新臺幣仟
元罰鍰，並記違規點數壹點。
    理  由
一、原處分意旨略以：蔡榮原所有車牌號碼DB-9195 號自用小客
    車於民國94年6 月19日下午2 時48分許，行經國道一號公路
    北上141.7 公里處，因該路段速限為時速100 公里，以時速
    116 公里之速度超速行駛（超速16公里），經內政部警政署
    國道公路警察局第二警察隊造橋分隊執勤警員以雷射測速器
    測定超速後，掣單逕行舉發。惟蔡榮原檢具交通部公路總局
    臺北區監理所受理民眾歸責駕駛人（易處開立裁決書）記錄
    單、提供違規駕駛人申請書、移轉駕駛人照片（或紅單）遺
    失切結書等相關資料向交通部公路總局臺北區監理所申請依
    道路交通管理事件統一裁罰基準及處理細則第24條規定辦理
    歸責駕駛人即異議人甲○○，原處分機關遂依94年12月28日
    修正前違反道路交通管理處罰條例第33條第1 項規定，裁處
    甲○○罰鍰3,000 元，並依同條例第63條第1 項第1 款規定
    ，記違規點數1 點，罰鍰並限於94年9 月15日前繳納，逾期
    不繳納，則易處吊扣駕駛執照3 個月，限94年9 月30日前繳
    送，如未依限繳送執行，則自94年10月1 日起易處吊銷並逕
    行註銷駕駛執照，駕駛執照吊（註）銷後，自94年10月1 日
    起1 年不得重新考領駕駛執照。惟異議人逾期未繳納罰款及
    繳送執行，原處分機關即依同條例第65條第1 項第3 款規定
    ，易處吊銷並逕行註銷駕駛執照等語。
二、異議意旨略以：異議人是因未收到任何郵局掛號招領通知單
    ，無法招領裁決書，才會導致被註銷駕照的。異議人因未收
    到裁決書，曾致電監理站查詢有關車號DB-9195 車輛之違規
    事宜，監理站的服務人員告知異議人已無違規案件，異議人
    殊不知異議人駕照已被註銷之事，直至異議人親自到監理站
    查詢才得知異議人之駕照已被註銷。經異議人查證，當初寄
    送裁決書（應為舉發通知單）地址信箱上並無任何郵局的掛
    號招領單，如果因中間工作人員之疏失造成異議人權益受損
    ，實有失公允，希望貴單位能重新裁定，一個正常的公民不
    可能不去吊扣駕照3 個月，而選擇被註銷駕照，為此聲明異
    議云云。
三、按汽車行駛於高速公路或設站管制之道路，不遵管制之規定
    者，處汽車駕駛人3,000 元以上6,000 元以下罰鍰；汽車駕
    駛人有上述情事者，除依原條款處罰鍰外，並予記點一點，
    94年12月28日修正前道路交通管理處罰條例第33條第1 項、
    第63條第1 項第1 款分別定有明文。又汽車行駛高速公路，
    應依速限標誌指示，高速公路交通管制規則第5 條前段，亦
    規定甚明。查：
(一)、本件原處分機關於94年8 月16日以北監自裁字裁40-ZBB5601
    10號所掣發之違反道路交通管理事件裁決書，其送達程序係
    以臺北縣淡水鎮○○路141 巷60弄23號5 樓為送達處所，而
    郵政機關送達於上址時因不獲會晤應受送達人本人又無代收
    人代為收受，郵局投遞人員乃於94年8 月19日將上開裁決書
    寄存於臺北縣淡水鎮水碓郵局招領以為送達等情，此有交通
    部公路總局臺北區監理所送達證書影本、交通部公路總局臺
    北區監理所95年1 月2 日北監自字第0941020931號函影本各
    1 紙附卷可稽。然經本院依職權以個人基本資料查詢系統查
    詢結果，發現異議人自94年5 月23日起迄今，其戶籍住址均
    設於臺北縣淡水鎮○○路169 巷73號15樓，有異議人甲○○
    之個人基本資料查詢結果1 紙在卷足憑，參諸異議人甲○○
    之駕駛執照背面住址變更欄之記載及車牌號碼DB-9195 號車
    主蔡榮原於提供違規駕駛人申請書上所填載之駕駛人地址亦
    均為臺北縣淡水鎮○○路169 巷73號15樓，堪認異議人自94
    年5 月23日起迄至94年8 月19日原處分機關為前開寄存送達
    時，異議人確非居住於郵政機關所送達之臺北縣淡水鎮○○
    路141 巷60弄23號5 樓，是本件違反道路交通管理事件裁決
    書難認已合法送達於異議人，異議人辯稱並未收受送達即非
    無據，可以採信。至交通部公路總局臺北區監理所受理民眾
    歸責駕駛人（易處開立裁決書）記錄單上關於歸責駕駛人甲
    ○○之郵寄住址雖記載為臺北縣淡水鎮○○路141 巷60弄23
    號5 樓，原處分機關並據此地址寄存送達裁決書，然該次歸
    責申請係由蔡榮原主張其為甲○○之受委任人填寫提供違規
    駕駛人申請書，有蔡榮原所出具之提供違規駕駛人申請書在
    卷可稽，是前開交通部公路總局臺北區監理所受理民眾歸責
    駕駛人（易處開立裁決書）記錄單上關於歸責駕駛人甲○○
    之郵寄住址顯為蔡榮原逕自填寫甚明，則甲○○究否居住於
    蔡榮原所載之前開地址，原非無疑，況甲○○是時應係居住
    於臺北縣淡水鎮○○路169 巷73號15樓，已如前述，再核諸
    蔡榮原於辦理提供違規駕駛人申請書時，關於其本身及甲○
    ○之住址均記載為臺北縣淡水鎮○○路141 巷60弄23號5 樓
    ，顯見蔡榮原填寫前開受理民眾歸責駕駛人（易處開立裁決
    書）記錄單上之郵寄地址欄時，應係誤認該欄位係指要求填
    寫其本身之郵寄地址，方填寫台北縣淡水鎮○○路141 巷60
    弄23號5 樓，亦可認定，自尚不得據此即認定該處為異議人
    之住所以為寄存送達，併此敘明。
(二)、又異議人於94年6 月19日下午2 時48分駕駛之上開車輛行經
    國道一號公路北上141.7 公里處，因該路段速限為時速100
    公里，異議人逕以時速116 公里之速度超速行駛（超速16公
    里）等情，有內政部國道公路警察局94年7 月8 日公警局交
    字ZBB560110 號舉發道路交通管理事件通知單1 紙在卷可憑
    ，且為異議人所不爭執，有聲明異議狀1 份在卷可佐，堪認
    異議人上開違規事實屬實。又按汽車所有人、駕駛人違反道
    路交通管理，經主管機關裁決後15日內未向管轄地方法院聲
    明異議，或其聲明異議經法院裁定確定，而不依裁決或裁定
    繳納罰鍰或不繳送汽車牌照、駕駛執照者，依左列規定處理
    之：一、經處分吊銷汽車牌照或駕駛執照者，由公路主管機
    關逕行註銷。二、經處分吊扣汽車牌照或駕駛執照者，按其
    吊扣期間加倍處分；仍不依限期繳送汽車牌照或駕駛執照者
    ，吊銷其汽車牌照或駕駛執照。三、罰鍰不繳者，按其罰鍰
    數額，易處吊扣汽車牌照或駕駛執照1 個月至3 個月；不依
    期限繳送汽車牌照或駕駛執照者，吊銷其汽車牌照或駕駛執
    照，道路交通管理處罰條例第65條第1 項固有明文。惟主管
    機關依前開規定易處吊扣、吊銷汽車牌照或駕駛執照，須以
    受處分人合法收受裁決書後，未於法定期間內聲明異議或聲
    明異議經法院裁定確定後，仍不依裁決或裁定內容繳納罰鍰
    為前提之情形下，方能由主管機關裁量易處吊扣汽車牌照或
    駕駛執照之處分。查，本件裁決書未合法送達異議人，已如
    上述，異議人自無從於原處分機關所定94年9 月15日繳納罰
    鍰期限前繳納罰鍰，卻令異議人須受易處吊扣駕駛執照之不
    利處分，揆諸上開說明，主管機關依道路交通管理處罰條例
    第65條第1 項第3 款之規定，所為之以異議人逾期未繳納上
    開裁決書罰鍰及繳送駕駛執照執行，進而易處吊銷並逕行註
    銷駕駛執照等處分，即有於法未合之處，自應予以撤銷。
四、綜上所述，本件異議人確有駕駛前揭車輛行經國道一號公路
    北上141.7 公里處，因該路段速限為時速100 公里，竟以時
    速116 公里之速度超速行駛（超速16公里）之違規事實，自
    應依法裁罰，然異議人既已依法提出異議，而原處分機關仍
    以異議人逾期未繳納罰鍰易處吊扣、吊銷並逕行註銷其駕駛
    執照之處分，尚有未洽。從而，異議人之聲明異議尚非無據
    ，自應由本院將原處分撤銷，並審酌異議人前述違規之情事
    ，自為裁定，另裁處如主文第二項所示之處分，俾異議人得
    依道路交通管理處罰條例第65條第1 項之規定，而於本件裁
    定確定後依限繳納罰鍰，並參酌道路交通管理處罰條例第65
    條第1 項及道路交通管理事件統一裁罰基準及處理細則第61
    條規定，期限以裁定確定後15日定之，附此敘明。
五、依道路交通案件處理辦法第20條，裁定如主文。
中    華    民    國    95    年    3     月    24    日
                  交通法庭  法  官  陳明偉
以上正本證明與原本無異。
如不服本裁定應於送達後5日內向本院提出抗告狀。
                            書記官  陳慧儷
中    華    民    國    95    年    3     月    24    日


司法院資訊處製作；財團法人民間司法改革基金會備份。
